臺灣臺中地方法院民事判決
                                      111年度中小字第3567號
原      告  周宗豪
被      告  孫洪全

上列被告因違反洗錢防治法等案件，經原告提起損害賠償之附帶
民事訴訟（111年度中簡附民字第77號），經本院刑事庭裁定移
送前來，於民國111年10月12日辯論終結，本院判決如下：
    主      文
被告應給付原告新台幣陸萬捌仟貳佰元及自民國一一一年五月三
十一日起至清償日止，按年息百分之五計算之利息。
本判決得假執行。
    事實及理由
一、被告經合法通知，無正當理由，未於言詞辯論期日到場，核
    無民事訴訟法第386條各款所列情形，爰依原告之聲請，由
    其一造辯論而為判決。
二、原告主張：被告可預見將金融機構帳戶交由他人使用，可能
    幫助詐欺集團用以詐欺社會大眾轉帳或匯款至該帳戶，成為
    所謂「人頭帳戶」；且其所提供之金融帳戶將可幫助車手成
    員進行現金提領而切斷資金金流以隱匿詐欺犯罪所得之去向
    及所在以進行洗錢，竟基於即使發生亦不違反本意之幫助詐
    欺及幫助洗錢之犯意，於民國110年8月29日15時9分許前之某
    日時，將其所有之玉山銀行帳號0000000000000號帳戶（下稱
    玉山銀行帳戶）、國泰世華商業銀行太平分行帳號00000000000
    0號帳戶（下稱國泰世華銀行太平分行帳戶）、國泰世華商業
    銀行公益分行帳號000000000000號帳戶（下稱國泰世華銀行公益
    分行帳戶）等3帳戶之提款卡暨密碼，以至彰化縣大村鄉山腳
    路上某處之全家便利商店寄送之方式，提供予真實姓名、年
    籍均不詳、社群軟體暱稱「李政育」之詐欺集團成員，任由
    作為詐騙他人匯款及洗錢使用。嗣該詐欺集團在取得孫洪全
    之上開3帳戶資料後，即與所屬詐欺集團成員間共同意圖為
    自己不法所有，基於詐欺取財與違反洗錢防制法等犯意聯絡
    ，於刑事判決（下同）附表所示時間，以附表所示方式，詐
    騙附表所示之原告、劉蕙禎、林筱、方柏儒、陳志民、曾鳳
    足、侯寶貴等人，致渠等陷於錯誤，而於附表所示時間，轉
    帳匯款附表所示款項至孫洪全之上開3帳戶內【原告部分為
    附表編號1，受騙金額為新台幣（下同）6萬8200元】。嗣原
    告、劉蕙禎、林筱雯、方柏儒、陳志民、曾鳳足、侯寶貴發
    現遭騙而報警處理，經警循線查獲上情。
　　被告上開行為遭台灣台中地方檢察署以涉犯幫助刑法第339
    條第1項詐欺取罪及幫助洗錢防治法第14條第1項之罪聲請簡
    易處刑（111年度偵字第9822號等），嗣經鈞院刑事庭以被
    告涉犯上開幫助詐欺罪及幫助洗錢防治法第14條第1項之罪
    （註：從一重以幫助洗錢防治法處斷）判處被告有期徒刑4
    月及併科罰金6萬元（本院111年度中金簡字第96號）。爰依
    民法第184條第1項後段、第2項及第185條共同侵權行為之規
    定，請求被告賠償上開原告所受之損失。訴之聲明：被告應
    給付原告6萬8200元及自刑事附帶民事起訴狀繕本送達之翌
    日起至清償日止按年息5%計算之利息。
三、原告主張之上開事實，已為本院111年度中金簡字第96號刑
    事判決所確認。被告經合法通知，既未於言詞辯論期日到場
    ，亦未提出書狀作何聲明或陳述以為爭執，本院依上開調查
    證據之結果，堪認原告之主張為真實。
四、按因故意或過失，不法侵害他人之權利者，負損害賠償責任
    。故意以背於善良風俗之方法，加損害於他人者亦同。違反
    保護他人之法律，致生損害於他人者，負賠償責任，民法第
    184條第1項前段、後段、第2項，分別定有明文。第1項前、
    後兩段為相異之侵權行為類型。關於保護之法益，前段為權
    利，後段為一般法益。關於主觀責任，前者以故意過失為已
    足，後者則限制須故意以背於善良風俗之方法加損害於他人
    ，兩者要件有別，請求權基礎相異，訴訟標的自屬不同（最
    高法法院80年度台上字第3760號判決要旨參照）。此即民法
    第184條規定係調和「行為自由」和「保護的權益」此兩個
    基本利益，區別不同的權益的保護，而組成侵權行為責任體
    系。被侵害者係他人權利時，只要加害人具有故意或過失，
    即應依民法第184條第1項前段負損害賠償責任。其被侵害者
    ，非屬權利時，須加害行為係出於故意背於善良風俗方法（
    第184條第1項後段），或違反保護他人之法律（第184條第2
    項）時，被害人始得請求損害賠償。易言之，民法第184條
    第1項前段所保護的，限於權利，不及一般財產上之利益 （
    純粹財產上損害、純粹經濟上損失）。一般財產上利益僅能
    依民法第184條第1項後段規定或第2項受到保護。次按，民
    法第185條「數人共同不法侵害他人之權利者，連帶負損害
    賠償責任﹔不能知其中孰為加害人者，亦同。造意人及幫助
    人，視為共同行為人。」計有4個類型之共同侵權行為【即
    民法第185條第1項前段「即狹義共同侵權行為」，包括主觀
    （意思聯絡）共同加害行為（使加害人就可能的因果關係負
    責）、客觀行為關連共同加害行為（司法院66年例變字第1
    號）（須具共同因果關係）、後段（共同危險行為，擇一因
    果關係）、第2項（造意人與幫助人之共同侵權行為）】，
    該不同類型之共同侵權行為規定要件不同、功能有別。就民
    法第185條第2項所規範之共同侵權行為而言，所稱造意及幫
    助相當於刑法上的教唆及幫助。換言之，造意人者，指教唆
    他人使生為侵權行為決意之人；幫助人者，指予他人以助力
    ，使他人易於為侵權行為之人，其助力包括精神及物質在內
    。本件原告所請求遭被告詐欺之6萬8200元，核其性質原告
    係受有純粹財產上損害（純粹經濟上損失），而詐欺原告之
    詐騙集團成員既係以詐欺之方法致原告受有上開損財產上損
    害，則顯係以背於善良風俗之方法加損害於原告，被告則為
    幫助該詐欺行為，已如前述，是被告依前開184條第1項後段
    、第2項、第185條第2項共同侵權行為之規定，即應就此對
    原告負有損害賠償之責。
五、次按，連帶債務之債權人，得對於債務人中之一人或數人或
    其全體，同時或先後請求全部或一部之給付。連帶債務未全
    部履行前，全體債務人仍負連帶責任。為民法第273條所明
    定。本件被告既應依民法第185條第2項規定，與詐騙集團成
    員負連帶負損害賠償責任，則依上開規定，原告自可得向被
    告請求上開其所騙所受之6萬8200元之損失甚明。是原告本
    於上開（四）所述之規定，對被告請求賠償上開金額6萬820
    0元及自起訴狀繕本送達之翌日（即111年5月31日）起至清
    償日止，按年息5%計算之法定遲延利息，洵屬適法，為有理
    由，應予准許，爰為判決如主文第1項所示。
六、本件係適用小額程序事件，就原告勝訴所為被告敗訴判決部
    分，爰依職權宣告假執行。
七、本件原告之訴有理由，依民事訴訟法第436條之23、第436條
    第2項、第385條第1項前段、第78條、第436條之20 ，判決
    如主文。　　
中　　華　　民　　國　　111 　年　　10 　 月　　19　　日
                      臺灣臺中地方法院臺中簡易庭
                                  法　官　陳添喜
以上正本係照原本作成。
如不服本判決，應於送達後20日內，以判決違背法令為理由，向
本院提出上訴狀並表明上訴理由（上訴理由應表明一、原判決所
違背之法令及其具體內容；二、依訴訟資料可認為原判決有違背
法令之具體事實），如於本判決宣示後送達前提起上訴者，應於
判決送達後20日內補提上訴理由書（須附繕本）。
中　　華　　民　　國　　111 　年　　10 　 月　　19　　日
                                  書記官　黃舜民